臺灣花蓮地方法院民事裁定　　　　　　　96年度聲繼字第33號
聲　請　人　丁○○
　　　　　　　　　　　　單元2.
聲　請　人　甲○○
　　　　　　　　　　　　樓50.
聲　請　人　乙○○
相　對　人　丙○○
上列聲請人聲明繼承被繼承人丙○○遺產事件，本院裁定如下：
    主  文
聲請人丁○○聲明繼承丙○○遺產准予備查，其餘聲請駁回。
聲請程序費用由聲請人負擔。
    理  由
一、本件聲請意旨略以：聲請人丁○○ (男，1936年1月1日生，
    中國公民身份證號碼：000000000000000000號)、甲○○ (
    女，1944年7月28日生，中國公民身份號碼：000000000000
    000000號)、乙○○ (女，1947年8月4日生，中國公民身份
    號碼：000000000000000000號)係大陸地區人民，分別係被
    繼承人丙○○（民國○○年○月○○日生，身分證統一編號：Ｚ0
    00000000號，生前住花蓮縣玉里鎮○○里○○鄰○○街91號）
    之胞弟與胞妹，依民法第1138條第3款規定為繼承人，對被
    繼承人丙○○之遺產有繼承權，爰依臺灣地區與大陸地區人
    民關係條例第66條規定聲明繼承丙○○之在臺遺產云云。
二、按遺產繼承人，除配偶外，依左列順序定之：一、直系血親
    卑親屬。二、父母。三、兄弟姊妹。四、祖父母，民法第11
    38條定有明文；又按大陸地區人民繼承臺灣地區人民之遺產
    ，應於繼承開始起 3年內以書面向被繼承人住所地之法院為
    繼承之表示， 臺灣地區與大陸地區人民關係條例第66條第1
    項前段定有明文。故依臺灣地區與大陸地區人民關係條例第
    66條第1項前段規定向法院聲明繼承者， 限於被繼承人在大
    陸地區之繼承人。本件聲請人丁○○等三人主張其為被繼承
    人丙○○在大陸地區之胞弟妹，固據聲請人提出中華人民共
    和國山東省即墨市公證處2007即證台字第71號公證書、中華
    人民共和國居民身分證三紙、中國山東省即墨市公安局及文
    登市公安局簽發之常住人口登記卡三份為證，並經財團法人
    海峽交流基金會認證而得認為其形式為真正；然該證明書之
    內容是否符合事實，該基金會並無從得知，故法院仍得審認
    其內容是否真實。聲請人丁○○主張被繼承人乃其胞兄，並
    提交其來台探視被繼承人照片乙幀及中華民國台灣地區旅行
    證影本乙紙，經本院依職權向行政院國軍退除役官兵輔導委
    員會玉里榮民醫院查詢被繼承人生前照片及向內政部入出國
    及移民署查詢聲請人入出境資料互核相符，有行政院國軍退
    除役官兵輔導委員會玉里榮民醫院玉醫社字第0960011636號
    函及其檢附被繼承人基本資料及照片、內政部入出國及移民
    署移署資處雲字第09611834670 號函及檢附之入出國日期證
    明書、來台申請書及其身分證在卷可稽，形式上可信其為被
    繼承人之胞弟，聲請人此部分主張可信為真實。又查被繼承
    人丙○○於民國96年3月7日死亡，生前未曾有配偶，亦無其
    他親人在台，又被繼承人丙○○戶籍謄本繼承人之父母均歿
    ，有丙○○戶籍謄本之記事欄、前開內政部入出國及移民署
    函檢附入境申請書以及前開玉里醫院函檢付治喪委員會議記
    錄之報告事項在卷可徵，則本件被繼承人遺產得由第三順位
    繼承人繼承。是聲請人為合法之大陸地區第三順位繼承人，
    自得聲明繼承，聲請人丁○○聲明繼承，依法有據，自應准
    許。
三、再查，本院依職權向國防部及後備司令部動員管理處查詢被
    繼承人兵籍資料內之親屬記載資料結果，其家屬欄內所記載
    之親屬未有聲請人甲○○及乙○○為被繼承人姐妹之記載等
    事實，已有國防部陸軍司令部鄭樸字第0960013883號函及其
    檢附軍藉資料在卷可按。是聲請人甲○○及乙○○自稱為被
    繼承人之胞妹及其所提出之在大陸地區公證書所記載之內容
    ，顯與上開被繼承人之親屬資料內容不符；且本院於民國96
    年7月27日以96年度聲繼字第33號民事裁定命聲請人於30日
    內補正其他足證當事人親屬關係之往來文件，如：照片、通
    信書函。惟聲請人甲○○及乙○○迄今尚未提出其他足證當
    事人親屬關係之往來文件，自難僅依聲請人甲○○及乙○○
    所提出國防部陸軍司令部所保存被繼承人親屬資料不符之書
    證，即遽認聲請人甲○○及乙○○為真正之繼承人而得聲明
    被繼承人遺產，是故，本件聲請人甲○○及乙○○聲明繼承
    ，於法未合，應予駁回。
四、依非訟事件法第21條第1項前段，裁定如主文。
中　　華　　民　　國　　96　　年　　10　　月　　31　　日
                  家事法庭      法　官  陳世博
正本係照原本作成。
如對本裁定抗告，須於裁定送達後10日之不變期間內，向本院提
出抗告狀，並繳納抗告費新臺幣1,000元
中　　華　　民　　國　　96　　年　　10　　月　　31　　日
                                書記官　陳賜福                                                                                                                   E
